【裁判字號】    89,重訴,80
【裁判日期】    900530
【裁判案由】    侵權行為損害賠償
【裁判全文】
臺灣高等法院民事判決  八十九年度重訴字第八○號
      原      告  乙○○
      訴訟代理人  陳春木
      被      告  甲○○
右當事人間因侵權行為損害賠償事件，經原告提起附帶民事訴訟，由本院刑事庭移送
前來，本院判決如左︰
    主    文
被告應給付原告新臺幣捌拾壹萬柒仟零拾玖元，及自八十九年五月十七日起至清償
日止，按年息百分之五計算之利息。
原告其餘之訴駁回。
訴訟費用由被告負擔九分之一，餘由原告負擔。
原告假執行之聲請駁回。
    事    實
甲、原告方面：
壹、聲明：
  一、被告應給付原告新臺幣（下同）七百六十三萬零七百六十五元，及自起訴狀繕
      本送達被告翌日起至清償日止，按年息百分之五之利息。
  二、原告願供擔保聲請宣告假執行。
貳、陳述：
  一、甲○○係計程車司機，為從事駕駛業務之人，於民國八十七年七月十六日凌晨
      二時三十分許，駕駛車號Ｔ四─九八九號營業小客車，由台北縣新莊市○○○
      ○道路往板橋方向行駛，行至新莊市○○路與中原路之交叉口，原應注意變換
      車道應注意直行來車及安全距離，依當時狀況無不能注意之情事，竟疏未注意
      及此，逕由快車道轉入慢車道，適有同向亦疏未注意車前狀況，行駛於慢車道
      上之由乙○○駕騎乘之ＧＦＲ─九六八號機車直行而至，二車發生碰撞，致乙
      ○○人車倒地，受有左股骨轉子間骨折、右顱內出血、左腎挫傷之傷害，全案
      刻由鈞院審理中。原告因而依民法第一百八十四條第一項前段、第一百九十三
      條第一項、第一百九十五條第一項、第二百十六條規定請求損害賠償。
  二、茲計算原告所受之損害如下：
    (一)原告共支出醫療費二十五萬八千一百九十九元：有醫療費收據在卷可稽。
    (二)增加生活上之需要共十七萬二千九百七十元：原告自八十七年八月一日至八十
      八年一月二日共支出十六萬元之看護費，原告另購買助行器及營養品等，共支
      出一萬二千九百七十元。
    (三)減少勞動能力部分計六百十九萬九千五百九十六元：原告因被告之過失而遺有
      記憶力障害、肢體麻痺等傷害，依勞工保險條例第五十三條附表及勞工保險殘
      廢給付標準表應屬第三級殘廢，又依曾隆興所著各殘廢等級減少或喪失勞動能
      力比率表第三級減少勞動能力為百分之百，查原告遭被告撞擊時年齡為三十二
      歲，以工作至六十歲為準，原告減少勞動能力之時間為二十八年，是原告自得
      請求被告賠償扣除中間利息後之損失如下：30000（每月薪資）×12×17.2211
      （二十八年之霍夫曼係數）＝0000000元。
    (四)慰撫金部分計一百萬元：原告受傷迄今仍無法與正常人一般活動，並須他人照
      料其日常起居，其精神實承受巨大之痛若。
   三、證據：提出醫藥費收據、看護費暨營養品、助行器收據、薪資証明、診斷証
       明書等影本為證。
乙、被告方面：
壹、聲明：原告之訴及假執行之聲請均駁回。
二、陳述：原告請求金額太高了，被告在服刑中無力賠償，對原告提出之公立醫院的
    收據沒有意見，看護費部分，被告有告訴原告請被告家人來照顧。
    理    由
一、原告主張被告因過失撞傷原告之事實，業據原告提出診斷証明書四紙為証，而被
    告業務過失傷害之行為業經台灣板橋地方法院及本院判處有期徒刑六月確定，有
    板橋地院八十七年度交易字第五○二號、本院八十九年度交上易字第一七○號刑
    事判決在卷可稽，堪認原告之主張為真實。惟原告騎乘機車行經肇事路段疏未注
    意車前狀況，亦為本件車禍肇事次因，有臺灣省車輛行車事故覆議鑑定委員會八
    十八年十一月九日府覆議字第八八○六六一號函附上述刑事卷可稽，是被告於變
    換車道時未注意直行來車及安全距離，固有過失，惟原告疏未注意車前狀況，亦
    與有過失，本院審酌兩造之過失程度，認以原告應負百分之三十過失責任，被告
    應負百分之七十過失責任為適當，原告辯稱其無過失，應無足取。是原告依侵權
    行為之法律關係請求被告損害賠償，即無不合。
二、茲所應審酌者，為原告請求被告賠償之金額，應否准許？爰分述如左：
  (一)醫療費二十五萬八千一百九十九元部分：除其中三省堂收據二千元，未經提出醫
    院証明，難認係醫療上之必要費用外，其餘二十五萬六千一百九十九元，依原告
    所受傷害及收據載明治療費別，自屬治療上之必要費用，應予准許。
  (二)增加生活上之需要共十七萬二千九百七十元：原告主張自八十七年八月一日至八
    十八年一月二日共支出十六萬元之看護費，業據其提出收據十六紙為証，另購買
    助行器一千元，業據其提出收據一紙為証，查原告分別於八十七年七月十六日至
    七月三十日及同年八月十三日至九月十一日兩次住院計一個半月，出院後在家療
    養，其請求約四個月期間之看護費，經核尚屬相當，至於助行器乃骨折手術後必
    備之用品，均應予准許。至於原告向安麗購買之營養品，共支出一萬一千九百七
    十元，並無醫師之處方或証明為手術後所必須，自屬不能准許。
  (三)減少勞動能力部分計六百十九萬九千五百九十六元：原告主張因被告之過失而遺
    有記憶力障害、肢體麻痺等傷害，依勞工保險條例第五十三條附表即勞工保險殘
    廢給付標準表應屬第三級殘廢，又依曾隆興所著各殘廢等級減少或喪失勞動能力
    比率表第三級減少勞動能力為百分之百，查原告遭被告撞擊時年齡為三十二歲，
    以工作至六十歲為準，原告減少勞動能力之時間為二十八年，是原告自得請求被
    告賠償扣除中間利息後之損失為：30000元（每月薪資）×12×17.2211（二十八
    年之霍夫曼係數）＝0000000元云云，惟原告並未提出任何証據或診斷証明書証
    明其受傷後遺有記憶力障害、肢體麻痺等傷害，自不能逕認原告係屬勞工保險殘
    廢給付縹準表之第三級殘廢，查原告所受之主要傷害為左股骨轉子間骨折，經於
    八十七年七月二十二日接受鋼釘固定手術，迄今已近三年，原告仍拒絕接受鋼釘
    拔除手術，雖台北榮民總醫院於九十年一月十五日之診斷書及九十年四月二十日
    北總骨字第○三六八二號函覆本院均謂：原告於九十年一月十五日門診時骨折已
    癒合可拔除鋼釘等語（本院卷第一二三、一二四頁），惟並未指明可以拔除鋼釘
    之確切時間，原告既因為個人之因素而阻礙手術之正常進行，自不能認原告於未
    動手術拔除鋼釘前，均屬喪失勞動能力而不能工作，本院參酌一般固定鋼釘至拔
    除鋼釘平均約須一年之時間，認原告自固定鋼釘至拔除鋼釘期間喪失勞動能力之
    期間為一年，又骨釘拔除後三個月可恢復正常之工作能力，亦有台北榮民總醫院
    上揭覆函可佐，是本院認原告自固定鋼釘至拔除鋼釘並復原之喪失勞動能力之期
    間為一年三個月，而原告發生車禍前在驛全工程有限公司上班，每月薪資為三萬
    元，有原告提出之薪資証明書在卷可稽（附民卷第四三頁），則原告減少勞動能
    力可請求賠償之金額為四十五萬元，原告在此範圍內之請求為有理由，應予准許
    ，原告主張其減少勞動能力之期間為二十八年，損害為六百十九萬九千五百九十
    六元云云，尚屬無據，其逾上開數額之請求為無理由，應予駁回。
  (四)慰撫金一百萬元部分：原告主張其受傷迄今仍無法與正常人一般活動，並須他人
    照料其日常起居，其精神、肉體實承受巨大之痛苦等語，本院斟酌原告所受傷害
    之程度及原告車禍發生前原擔任守衛工作，月入約二萬餘元，被告高中畢業，目
    前服刑中，兩造經濟狀況均不富裕，及兩造之身分、地位等一切情狀，認原告之
    請求尚嫌過高，應予核減為三十萬元，方屬公允，逾此數額之請求，為無理由，
    應予駁回。
  (五)以上四項金額合計為一百十六萬七千一百九十九元。
三、如上所述，原告就本件車禍應負百分之三十之過失責任，被告應負百分之七十之
    過失責任，是過失相抵後，原告得請求賠償之金額為八十一萬七千零三十九元，
    從而原告基於侵權行為損害賠償請求權，請求被告給付八十一萬七千零三十九元
    ，及自起訴狀繕本送達之翌日即八十九年五月十七日起至清償日止，按年息百分
    之五計算之利息，洵屬正當，應予准許。逾此部分所為之請求，為無理由，應予
    駁回。
四、查本件原告勝訴部分未逾新台幣一百萬元，被告不得上訴最高法院，本院判決後
    即告確定，原告陳明願供擔保聲請宣告假執行，核無必要，其假執行之聲請，應
    予駁回。
五、據上論結：本件原告之訴，為一部有理由，一部無理由，依民事訴訟法第第七十
    九條但書，判決如主文。
中      華      民      國    九十      年      五      月    三十      日
                              民事第九庭
                                  審判長法  官  吳  謙  仁
                                        法  官  魏  大  喨
                                        法  官  林  樹  埔
右正本係照原本作成。
如不服本判決，應於收受送達後二十日內向本院提出上訴書狀，其未表明上訴理由者
，應於提出上訴後二十日內向本院補提理由書狀（均須按他造當事人之人數附繕本）
上訴時應提出委任律師或具有律師資格之人之委任狀；委任有律師資格者，另應附具
律師及格證書及釋明委任人與受任人有民事訴訟法第四百六十六條之一第一項但書或
第二項（詳附註）所定關係之釋明文書影本。
被告不得上訴。
中      華      民      國    九十      年      五      月    三十      日
                                        書記官  林  初  枝
附註：
民事訴訟法第四百六十六條之一（第一項、第二項）：
對於第二審判決上訴，上訴人應委任律師為訴訟代理人。但上訴人或其法定代理人具
有律師資格者，不在此限。
上訴人之配偶、三親等內之血親、二親等內之姻親，或上訴人為法人、中央或地方機
關時，其所屬專任人員具有律師資格並經法院認為適當者，亦得為第三審訴訟代理人
。


司法院資訊處製作；財團法人民間司法改革基金會備份。
